【裁判字號】    92,上易,542
【裁判日期】    920410
【裁判案由】    違反電子遊戲場業管理條例等
【裁判全文】
臺灣高等法院刑事判決                            九十二年度上易字第五四二號
    上  訴  人  甲○○
    即  被  告
                乙○○○女  民.
右列上訴人因被告違反電子遊戲場業管理條例等案件，不服臺灣桃園地方法院九十一
年度易字第一一一五號，中華民國九十二年一月七日第一審判決（聲請簡易判決案號
：臺灣桃園地方法院檢察署九十年度偵緝字第四七五號、第四七六號，臺灣桃園地方
法院中壢簡易庭案號：九十年度壢簡字第七四五號）提起上訴，本院判決如左：
    主  文
上訴駁回。
    事  實
一、甲○○與乙○○○係夫妻關係，甲○○前於民國（下同）七十六年間因賭博案件
    ，經臺灣桃園地方法院判處有期徒刑七月，七十七年經減為有期徒三月十五日，
    於同年七月二十七日執行完畢（不成構累犯）；乙○○○前於八十四年間因賭博
    案件，經臺灣桃園地方法院判處有期徒刑三月，八十五年九月十八日易科罰金執
    行完畢，又於八十六年間因賭博案件，經本院判處有期徒刑六月，於八十九年五
    月三十日易科罰金執行完畢（構成累犯）；詎均不知悔改，明知未依電子遊戲場
    業管理條例規定辦理營利事業登記者，不得經營電子遊戲場業，竟仍基於經營電
    子遊戲場業及賭博之概括犯意聯絡，由乙○○○於八十九年四月一日向不知情之
    李吳玉治承租桃園縣八德市○○路二十巷十五弄四號一樓公眾得出入之場所擺設
    電動賭博機具「７ＰＫ」領航局二十台，並自同年月日起至八十九年十一月五日
    止，僱用有犯意聯絡之蔡文祥（由檢察官另併由臺灣板橋地方法院九十年度易字
    第一三一九號審理，並經判處有期徒刑六月確定）及綽號「小萍」之不詳年籍成
    年女子擔任現場負責人及開、洗分、兌換現金之人，其經營方式為不特定賭客以
    二百元開分，以一比一之比例押注與機器對賭，如賭中則可得倍數不等之分數，
    如未賭中則分數即予扣除，累積分數達五百分以上者即可洗分兌換現金，以此方
    式與不特定之賭客賭博財物，且為防警查緝，並於上址設置多個監視器及鏡頭過
    濾來客，嗣於同年十二月三十一日下午二時許，在上址為警查獲，當場查獲蔡文
    祥，並當場扣得賭博機具「７ＰＫ」領航局二十台，及甲○○、乙○○○所有供
    犯賭博罪所用之監視器七台、針孔監視鏡頭七個、隔日券四張、列表機一組。
二、案經桃園縣警察局八德分局移送臺灣桃園地方法院檢察署檢察官聲請簡易判決處
    刑，經臺灣桃園地方法院中壢簡易庭認為不宜以簡易判決處刑，簽移原審刑事普
    通庭改依通常程序審理。
    理  由
一、訊據上訴人即被告甲○○、乙○○○均矢口否認有右揭犯行，被告甲○○辯稱：
    「‧‧我是在保全公司上班，我從未管理電動玩具的事。」云云（見本院卷第二
    六頁）；被告乙○○○則辯稱：「我很久就沒有營業的，那些機台我是要賣掉的
    。」、「是有僱用蔡文祥看顧店，因我自己沒辦法處理，所以請他來處理這些機
    器，（桃園縣八德市○○路二十巷十五弄）六號是有遊戲場執照，機器是從六號
    搬過來的。」、「‧‧警察第一次去的時候店裡面是暗暗的，機台都沒有插電，
    是後來警察叫蔡文祥插上電的。」云云（見本院卷第二六頁）。然查：
  (一)被告甲○○、乙○○○未經辦理電子遊戲場業營利事業登記，即承租桃園縣八德
    市○○路二十巷十五弄四號址作為擺設電動賭博機具場所，並自八十九年四月一
    日起至八十九年十一月五日止，分別僱用有犯意聯絡之另案被告蔡文祥及不詳姓
    名年籍綽號「小萍」女子擔任現場負責人、開、洗分及兌換現金人員，並在此公
    眾得出入之場所，以一比一方式與不特定賭客賭博財物，且為防警查緝並於房屋
    四週架設針孔攝影監視器材及於室內擺設監視器等，用以過濾可疑人物，其經營
    方式並採二十四小時營業，每日營業額約二萬元等情，業據另案被告蔡文祥於警
    訊、偵查時供承在卷（見九十年度偵字第八一四號卷第六頁反面至第八頁反面）
    ，並有與其所述相符之監視器七台、針孔監視鏡頭七個、隔日券四張、列表機一
    組、電動賭博機具「７ＰＫ」領航局二十台扣案扣可佐，並有查獲當時所拍攝之
    照片可資對照（見同上卷第二二頁至二七頁）。
  (二)蔡文祥究竟為誰所僱用，據甲○○於預備偵查庭中供承：蔡文祥是伊以月薪三萬
    八千元所僱用無誤（見九十年度偵緝字第四七六號卷第八頁反面）；此亦經乙○
    ○○於原審調查時所肯認（見原審卷第十九頁）。惟甲○○於原審調查時卻又改
    稱蔡文祥非其所僱用云云（見同上卷第五五頁）；乙○○○嗣後又於原審調查中
    先稱蔡文祥為案外人韓自強所僱用，後改稱是其所僱用（見同上卷第四八頁、第
    五六頁）；於本院調查中續稱蔡文祥是其所僱用（見本院卷第二六頁、第三十頁
    ）；則僅就蔡文祥究為誰所僱用此一問題，被告二人供詞即有歧異，倘真如被告
    乙○○○所辯蔡文祥工作內容僅為看管機台、幫忙賣機器云云（見同上卷第二六
    頁），則何須推諉翻異前詞，被告二人犯有右揭犯行之情已昭然若揭。
  (三)被告甲○○、乙○○○否認賭博犯行，辯稱該址係作為倉庫擺放電玩使用，並無
    營業云云（見原審卷第二二、二三頁），然警員於八十九年十二月三十一日前往
    上址搜索時，雖無查獲賭客及賭資，固據證人即警員陳華到庭證述在卷（見同
    上卷第四六頁），並有搜索扣押證明筆錄附卷可稽（見九十年度偵字第八一四號
    卷第十四頁），惟此僅足證明被告於查獲當日無賭博行為，此與被告於查獲前之
    連續賭博犯行並不生影響，且公訴人之聲請簡易判決書及原審判決中均未認查獲
    當時該址有賭博犯行，被告二人認警方未查獲賭客、報表、現金即不得認定被告
    二人有賭博犯行云云（見本院卷第二九頁），容有誤會。又依查獲現場扣案之電
    動賭博機具於警員實施搜索時，均排列整齊且附有座椅，現場並無凌亂混雜與充
    作倉庫使用自屬有別，且房屋四周均裝設有多部針孔監視鏡頭，而室內甚且裝置
    多部監視器透過針孔攝影鏡頭以監視屋外往來之人等情，亦據證人陳華證述在
    卷（見原審卷第四六頁），並有監視器等物扣案及照片在卷可稽（見同上卷第二
    二頁至二七頁），顯然該址並非作倉庫使用，否則何須如此大費周章裝設監視設
    備，足徵另案被告蔡文祥於警訊、偵查時供承該址曾自八十九年四月一日至八十
    九年十一月五日期間，經營電動賭博之情應可採信。
  (四)雖蔡文祥於原審調查時翻異前詞，稱：「警訊所言是警方誘導，不是我講的，警
    方是依照以前我在隔壁做的下去寫的。」云云（見原審卷第六五頁），惟據當時
    製作筆錄警員陳華於原審調查時到庭結證稱：「他（蔡文祥）的筆錄是我製作
    的，我問他什麼，他答什麼而已，沒有誘導。」等語（見原審卷第八五頁），且
    蔡文祥亦非不經世事之少年，於警查獲當時已為年近三十之成年人，會輕易被誘
    導做出對自己不利之供述，殊難想像；其對於為何於警方搜索時躲避警方則供稱
    ：「他們穿便衣，我不曉得他們是誰，我一緊張就跑。」云云（見原審卷第六六
    頁），惟查，既不曉得來者何人，有何理由要跑？足見其明知自身所為已觸犯條
    律，益見其嗣後所辯為卸責之詞，不足採信。
  (五)復據乙○○○於原審調查時陳稱：老闆是韓自強，針孔攝影機是查獲地址六號老
    闆韓自強送我的，機台也是他送的云云（見原審卷第二二至二三頁），然據原審
    調出韓自強口卡提示於乙○○○指認時，乙○○○稱：「不太像。」等語（見原
    審卷第四八頁），復無法提出任何可佐其所言真實之證據，實難憑此對被告二人
    為有利之認定。
  (六)末查，被告二人於偵查時稱有取得該址六號的執照（指經營電子遊戲場之營利事
    業登記證），四號則無等語（見九十年度偵緝字第四七六號卷第九頁）；乙○○
    ○於原審調查時則稱：「我在四號經營電玩是有申請牌照，被查獲的是六號，我
    是當倉庫使用‧‧」云云（見原審卷第十八頁）；復於原審嗣後調查中改稱：「
    六號有申請許可證。」云云（見原審卷第五七頁），惟被告二人經原審要求卻自
    始至終均未提出所謂的「執照」呈庭，本院自難以此為被告有利之論斷。被告甲
    ○○、乙○○○辯稱無賭博，及另案被告蔡文祥於原審調查中翻異前詞，改稱無
    經營云云，均屬犯後飾卸之詞，並無可採，本件事證明確，被告犯行洵堪認定，
    應予依法論科。
二、按經營電子遊戲場業，應依公司法或商業登記法辦理公司或商業登記，並應向直
    轄市、縣（市）主管機關申請核發營利事業登記證及營業級別證，被告甲○○、
    乙○○○未經申請核發營利事業登記證即經營電子遊戲場業，並為賭博行為，核
    其所為係犯刑法第二百六十六條第一項前段之賭博罪及違反電子遊戲場業管理條
    例第十五條之規定，應依同條例第二十二條之規定處斷。被告甲○○、乙○○○
    就違反電子遊戲場業管理條例部分，及被告甲○○、乙○○○與另案被告蔡文祥
    及綽號「小萍」女子間就賭博罪部分，均有犯意聯絡與行為分擔，均為共同正犯
    ，又被告甲○○、乙○○○多次賭博犯行，均時間緊接，方法相同，所犯構成要
    件相同之罪，顯係基於概括犯意為之，應依刑法第五十六條規定，論以連續犯一
    罪。被告甲○○、乙○○○以違反電子遊戲場業管理條例第十五條規定之方法，
    二十二條之罪與刑法第二百六十六條第一項前段之罪間有方法、目的之牽連關係
    ，為牽連犯，應依刑法第五十五條之規定，從一重之電子遊戲場業管理條例第二
    十二條規定處斷。且被告乙○○○有如事實欄所載前案科刑執行情形，其於有期
    徒刑執行完畢後，五年內再犯本件有期徒刑以上刑之罪，為累犯，應依刑法第四
    十七條規定，加重其刑。又被告甲○○、乙○○○二人行為後，原刑法第四十一
    條已於九十年一月十日修正公布，同年月十二日起施行，經新舊法比較結果，修
    正後之新法對被告易科罰金之宣告並不生影響，依刑法第二條第一項前段規定，
    應適用裁判時之新法，分別就被告甲○○、乙○○○所宣告之有期徒刑諭知易科
    罰金之折算標準。
三、原審本同上之見解，適用電子遊戲場業管理條例第十五條、第二十二條，刑法第
    十一條前段、第二條第一項前段、第二十八條、第二百六十六條第一項前段、第
    二項、第五十五條、第四十七條，修正後第四十一條第一項前段、第三十八條第
    一項第二款，罰金罰鍰提高標準條例第一條前段、第二條之規定，並審酌被告二
    人之素行資料、品性、生活狀況、智識程度、犯罪之動機及犯後猶飾詞卸責之態
    度等一切情狀，量處甲○○有期徒刑五月，乙○○○有期徒刑六月，並均諭知如
    易科罰金以三百元折算一日之折算標準，並以扣案之電動賭博機具「７ＰＫ」領
    航局二十台為當場賭博之器具，扣案監視器七台、針孔監視鏡頭七個、隔日券四
    張、列表機一組為被告甲○○、乙○○○所有供犯賭博罪所用之物，各依刑法第
    二百六十六條第二項、第三十八條第一項第二款宣告沒收。經核認事用法均無違
    誤，量刑亦稱妥適，被告猶執前詞提起上訴，為無理由，應予駁回。
據上論斷，應依刑事訴訟法第三百六十八條，判決如主文。
本案經檢察官陳維練到庭執行職務。
中      華      民      國    九十二    年      四      月      十      日
                              台灣高等法院刑事第一庭
                                  審判長法  官  李  相  助
                                        法  官  黃  聰  明
                                        法  官  魏  新  國
右正本證明與原本無異。
不得上訴。
                                        書記官  賴  淑  真
中      華      民      國    九十二    年      四      月      十      日
附錄本案論罪料刑法條
中華民國刑法第二百六十六條
在公共場所或公眾得出入之場所賭博財物者，處一千元以下罰金。但以供人暫時娛樂
之物為賭者，不在此限。
當場賭博之器具與在賭檯或兌換籌碼處之財物，不問屬於犯人與否，沒收之。
電子遊戲場業管理條例第二十二條
違反第十五條規定者，處行為人一年以下有期徒刑、拘役或科或併科新台幣五十萬元
以上二百五十萬元以下罰金。


司法院資訊處製作；財團法人民間司法改革基金會備份。
